【裁判字號】    97,建,11
【裁判日期】    980612
【裁判案由】    損害賠償
【裁判全文】
臺灣士林地方法院民事判決                97年度建字第11號
原      告  丁○○
                    號
            丙○○
                    號
            戊○○
                    號
上三人共同
訴訟代理人  葉繼學律師
被      告  宏林營造廠股份有限公司
法定代理人  乙○○
被      告  長虹建設股份有限公司
法定代理人  甲○○
上二人共同
訴訟代理人  林樹旺律師
複代理人    莊志成律師
上列當事人間損害賠償事件，本院於民國98年5 月20日言詞辯論
終結，判決如下：
    主  文
被告應連帶給付原告丁○○新臺幣陸佰伍拾柒萬陸仟壹佰柒拾
元，連帶給付原告丙○○新臺幣陸佰伍拾貳萬貳仟佰伍拾玖元
，連帶給付原告戊○○新臺幣陸佰陸拾貳萬捌仟陸佰捌拾壹元，
及均自民國九十七年一月十六日起，至清償日止，按週年利率百
分之五計算之利息。
原告其餘之訴駁回。
訴訟費用由原告丁○○、丙○○、戊○○各負擔百分之一，餘由
被告連帶負擔。
本判決原告勝訴部分，於原告丁○○、丙○○、戊○○分別以新
臺幣貳佰貳拾萬元為被告供擔保後，得假執行。但被告如以新臺
幣陸佰伍拾柒萬陸仟壹佰柒拾元、新臺幣陸佰伍拾貳萬貳仟
佰伍拾玖元、新臺幣陸佰陸拾貳萬捌仟陸佰捌拾壹元，分別為原
告丁○○、丙○○、戊○○預供擔保或提存，得免為假執行。
原告其餘假執行之聲請駁回。
    事  實  及  理  由
壹、程序部分：
一、按訴狀送達後，原告不得將原訴變更或追加他訴，但被告同
    意、請求之基礎事實同一、擴張或減縮應受判決事項之聲明
    ，或不甚礙被告之防禦及訴訟之終結者，不在此限；被告於
    訴之變更追加無異議而為本案之言詞辯論者，視為同意變更
    或追加。民事訴訟法第255 條第1 項第1 款、第2 款、第3
    款、第7 款、第2 項分別定有明文。原告起訴狀所載訴之聲
    明原為：「被告宏林營造廠股份有限公司（下稱宏林公司）
    、長虹建設股份有限公司（下稱長虹公司。如同指宏林公司
    、長虹公司，則合稱被告）應連帶給付原告丁○○（下稱丁○○）新臺幣（下同）605 萬9,205 元、給付原告丙○○（
    下稱丙○○）645 萬6,121 元、給付原告戊○○（下稱戊○○。如同指丁○○、丙○○、戊○○3 人，則合稱原告）
    611 萬1,307 元，及自起訴狀繕本送達翌日起至清償日止，
    按週年利率5%計算之利息」；嗣於民國98年3 月19日具狀變
    更其聲明為：「被告應連帶給付丁○○667 萬2,083 元、給
    付丙○○661 萬8,269 元、給付戊○○672 萬4,591 元，及
    自起訴狀繕本送達翌日起至清償日止，按週年利率5%計算之
    利息」（本院卷二，第256 頁）。經核原告聲明之變更，係
    基於同一基礎事實，而擴張應受判決事項之聲明者，且不甚
    礙被告之防禦及訴訟之終結，被告復就訴之變更追加無異議
    而為本案之言詞辯論。依前開法條規定，其變更應予准許，
    先予敘明。
二、按因侵權行為涉訟者，得由行為地之法院管轄，民事訴訟法
    第15條第1 項定有明文。原告係依侵權行為之法律關係為本
    件請求，侵權行為地則為本院轄區內之臺北市內湖區，依上
    開法條規定，本院自有管轄權，併予說明。
貳、實體部分：
一、原告起訴主張：
  (一)丁○○、丙○○、戊○○分別為門牌號碼臺北市內湖區○○○路○ 段280 巷45巷65號、69號、71號5 層透天建物（以下
    分別稱系爭65號房屋、系爭69號房屋、系爭71號房屋。如同
    指該3 棟房屋，則合稱系爭房屋）之所有權人，系爭房屋坐
    落於康寧山莊社區（下稱康寧山莊）內。康寧山莊北側及西
    側，地號為臺北市○○區○○段3 小段21-2、21-3土地（下
    稱系爭建築基地），由長虹公司為起造人，依臺北市政府93
    年度建字第304 號建造執照，以「長虹春曉」為其建案名稱
    ，興建地下3 層、地上14層之鋼筋混凝土建物（下稱系爭長
    虹春曉建物，其興建工程則稱系爭工程），宏林公司則為系
    爭工程之承造人。詎宏林公司開挖施工後，康寧山莊內門牌
    號碼臺北市內湖區○○○路○ 段280 巷45弄61號至87號之一
    整列建物（含系爭房屋）竟陸續出現室內外牆壁、地坪開裂
    破壞、室內頂板、牆滲水及油漆剝落、室內外磁磚破損、室
    內木地板損壞脫落變形、鋼筋外露及樑水平裂紋、部分室內
    樑水平裂紋等損害。且系爭房屋於系爭工程施工前（93年）
    ，經測量傾斜值為正常，詎系爭工程施工後，竟逐漸向系爭
    建築基地傾斜，於95年12月19日更測得傾斜值高達1/113 ，
    已達臺北市政府所頒布之「臺北市建築物工程施工損害鄰房
    鑑定手冊」（下稱系爭鄰損鑑定手冊）所示應修復及補強之
    傾斜值標準（1/200） 。
  (二)系爭房屋受損原因，業經臺北市結構技師公會（下稱結構技
    師公會）於96年4 月3 日出具鑑定報告（下稱系爭結構技師
    鑑定報告），認係宏林公司開挖新建工地並違反建築法第69
    條之規定所致，宏林公司自應依民法第184 條規定，負損害
    賠償責任；系爭長虹春曉建物之起造人為長虹公司，長虹公
    司為建物及其工作物之所有人，依民法第191 條規定，長虹
    公司亦應負損害賠償責任；又長虹公司為定作人，於承攬人
    宏林公司施工期間未注意促使其注意施工安全及避免損害鄰
    地，其定作或指示自有過失，亦應依民法第189 條規定負損
    害賠償責任。被告顯係共同侵害原告之權利，依民法第185
    條第1 項規定，應就原告之損害負連帶賠償責任。
  (三)原告所受損害如下：
    1.房屋損害回復原狀之修復費用：
      依系爭結構技師鑑定報告，房屋損害修復費用為丁○○（
      系爭65號房屋）21萬3,162 元、丙○○（系爭69號房屋）
      22萬零141 元、戊○○（系爭71號房屋）33萬1,807 元。
    2.房屋外觀清理與防水施作、整體地質改良及整體建物結構
      補強費用：
      依系爭結構技師鑑定報告，該部分金額為全體受損住戶（
      共13戶）1,060 萬9,755 元，平均分攤結果為原告各81萬
      6,135元。
    3.房屋價值減損之損害：
      依遠見不動產估價師事務所（下稱遠見事務所）之估價報
      告（下稱系爭估價報告），系爭房屋受損傾斜後，交易價
      值減損之金額為：丁○○（系爭65號房屋）564 萬2,786
      元、丙○○（系爭69號房屋）558 萬1,993 元、戊○○（
      系爭71號房屋）557 萬6,649 元。
    4.綜上，被告應連帶賠償丁○○667 萬2,083 元、連帶賠償
      丙○○661萬8,269 元、連帶賠償戊○○672萬4,591 元。
  (四)並聲明請求判決：
    1.被告應連帶給付丁○○667 萬2,083 元、給付丙○○661
      萬8,269 元、給付戊○○672 萬4,591 元，及自起訴狀繕
      本送達翌日起至清償日止，按週年利率5%計算之利息。
    2.原告願供擔保，請准宣告假執行。
二、被告則辯稱：
  (一)長虹公司依臺北市政府93年度建字第304 號建造執照，於系
    爭建築基地興建系爭長虹春曉建物，並由宏林公司承攬興建
    。宏林公司於開工（93年9 月6 日）前，為預防鄰房因施工
    受損，遂於93年8 月8 日委由臺北市土木技師公會（下稱土
    木技師公會）為鄰房現況鑑定。94年6 月間，因康寧山莊住
    戶反應房屋有損害情形，宏林公司乃依康寧山莊管理委員會
    之指定，委託結構技師公會進行鑑定，並於95年1 月5 日完
    成系爭結構技師鑑定報告（本院卷一，第29頁至第240 頁）
    ，測定康寧山莊建物之最大傾斜率為1/113 ，惟亦表示無立
    即之安全顧慮，建議補強地質，宏林公司原擬進行補強低壓
    灌漿工程，惟嗣經康寧山莊管理委員會表示不同意宏林公司
    以低壓灌漿補強方式施工，始未進行基礎補強迄今。
  (二)系爭結構技師鑑定報告並未認定係因宏林公司不當施工致造
    成系爭房屋損害，原告亦未說明長虹公司有何定作或指示有
    過失之情，故原告依侵權行為之法律關係，請求被告負連帶
    損害賠償責任，即非可採。如原告有損害，被告不爭執其中
    房屋損害回復原狀之修復費用，惟房屋外觀清理與防水施作
    費用僅為「粗估」，其金額尚有爭議；至房屋價值減損之損
    害部分，因系爭房屋傾斜率超過1/200 ，但未達1/40，故依
    系爭鄰損鑑定手冊額外估列非工程性補償金額，即丁○○7
    萬8,270 元、丙○○、戊○○各7 萬5,784 元，原告自不得
    再行請求房屋價值減損之金額。且縱房屋價值有減損，其坐
    落土地價值亦無何價值貶損之情況，系爭估價報告即不足採
    信。
  (三)並聲明請求判決：原告之訴駁回。如受不利判決，願供擔保
    請准宣告免為假執行。
三、兩造不爭執之事實（本院卷三，第6頁、第7頁、第14頁）：
  (一)丁○○、丙○○、戊○○分別為系爭65號、69號、71號房屋
    之所有權人，系爭房屋坐落於康寧山莊內。毗鄰康寧山莊北
    側及西側之系爭建築基地，以長虹公司為起造人，依臺北市
    政府93年度建字第304 號建造執照，興建系爭長虹春曉建物
    ，並由宏林公司承攬興建。
  (二)宏林公司於93年9 月6 日開工，開工前曾於93年8 月8 日委
    由土木技師公會為鄰房現況鑑定。當時系爭房屋並無傾斜之
    情形（本院卷一，第36頁）。
  (三)94年6 月間，康寧山莊住戶反應房屋有損害，宏林公司乃委
    託結構技師公會進行鑑定，並業於95年1 月5 日完成系爭結
    構技師鑑定報告（本院卷一，第29頁至第240 頁）。其安全
    評估鑑定結論為「標的物（含系爭房屋）目前尚無立即之安
    全顧慮，惟標的物最大傾斜率為1/113 ，已超過系爭鄰損鑑
    定手冊規定之修復及補強標準值1/200 ，應委請專業技師對
    標的物基礎地質予以加固，使其穩定」（本院卷一，第39頁
    ）。
四、兩造整理並簡化之爭點如下（本院卷三，第7 頁至第8 頁、
    第17頁、第20頁至第21頁）：
  (一)被告就系爭房屋之損害，是否應負侵權行為損害賠償責任？
    1.宏林公司施作系爭工程，與系爭房屋之損害有無相當因果
      關係？
    2.被告有無故意過失？
    3.長虹公司就系爭工程之施作，其定作或指示有無缺失？
  (二)如被告應負損害賠償責任，原告得請求之項目及金額為何？
五、茲分別論述如下：
  (一)宏林公司施作興建系爭長虹春曉建物，與系爭房屋之損害應
    有相當因果關係：
    依兩造不爭執之事實(二)，宏林公司於施作系爭工程前，曾由
    土木技師公會為鄰房現況鑑定，當時系爭房屋並無傾斜之情
    （本院卷一，第36頁）。嗣於系爭工程施作後，經結構技師
    公會勘查及鑑定發現系爭房屋有室內外牆壁、地坪開裂破壞
    、室內頂板、牆滲水及油漆剝落、室內外磁磚破損、室內木
    地板損壞脫落變形、鋼筋外露及樑水平裂紋、部分室內樑水
    平裂紋等損害（本院卷一，第35頁），且於施工期間明顯朝
    向系爭工程工地傾斜，其中觀測點T2之傾斜率為1/180 、T5
    之傾斜率為1/174 、T7之傾斜率為1/189 、T10 之傾斜率為
    1/113 ，均已超過系爭鄰損鑑定手冊規定之補強及修復標準
    值1/200 。結構技師公會比較施工前後狀況，並依施工後所
    做損害現況調查及房屋傾斜度、高程差測量結果，研判系爭
    房屋受損係新建工地開挖施工所引起（本院卷一，第36頁至
    第38頁）。堪信系爭房屋所受之損害，與宏林公司施作系爭
    工程確有相當因果關係存在。
  (二)宏林公司應負損害賠償責任：
    按建築物在施工中，鄰接其他築物施行挖土工程時，對該鄰
    接建築物應視需要作防護其傾斜或倒壞之措施，建築法第69
    條定有明文。又建築技術規則建築構造編第62條亦規定：基
    礎設計時，須先查明其鄰近建築物之基礎或地下建築物及設
    施之位置及構造情形，以為設計防護設施之依據，前項開挖
    防護設施，應依本章第6 節及建築設計施工編有關挖土安全
    措施之規定，妥為設計施工，防止鄰地之沈落、側移、崩塌
    及鄰房之損壞。上開建築法規之規定，係為防止危害他人權
    益或禁止侵害他人權益為目的，自屬民法第184 條第2 項所
    謂保護他人之法律。系爭房屋既因宏林公司施作系爭工程而
    造成傾斜、牆、樑、地板、漏水等損壞，應堪信宏林公司於
    施作過程中，並未為必要且適當之附設措施，以防止系爭房
    屋受損，宏林公司復未能依民法第184 條第2 項但書證明其
    施工並無過失，自應依民法第184 條第2 項規定，負損害賠
    償責任。
  (三)長虹公司應負損害賠償責任：
    按土地所有人開據土地或為建築時，不得因此使鄰地之地基
    動搖或發生危險，或使鄰地之工作物受其損害，民法第794
    條定有明文，該條文係保護他人、維持社會公共利益之規定
    ，定作人違反此項規定者，應推定其於定作或指示有過失；
    定作人雖將工程交由他人承攬施作，惟定作人依法令負有為
    特定事項之義務，而使他人代為該事項時，定作人就該他人
    之過失或不適當之履行，仍應負其全責，不得因該他人之代
    為履行而免其義務（最高法院72年度台上字第2225號判決參
    照）。長虹公司為系爭建築基地之所有人，亦為系爭長虹春
    曉建物之定作人，系爭長虹春曉建物之興建施工，致毗鄰之
    系爭房屋受損，依上開法條及判決意旨，自應推定長虹公司
    定作或指示有過失；況系爭長虹春曉建物為地下3 層、第上
    14 層 之高樓建築，興建高層建築工程時，其挖土施工足以
    動搖損壞鄰地房屋，為一般人皆知之事，從而定作人委託建
    築師設計及交付承攬人施工時，均應注意建築師及承攬人之
    能力，並應注意工程之進行安全，以免加害於鄰地，如怠於
    此項注意即為定作有過失（最高法院74年度台上字第1458號
    判決參照），長虹公司將系爭工程交由宏林公司承攬施作，
    本應注意避免損害鄰房，而竟怠於注意，其定作自有過失。
    長虹公司復未能舉證證明其定作或指示並無過失之情，亦應
    依民法第184 條第2 項規定，負損害賠償責任。
  (四)按數人共同不法侵害他人之權利者，連帶負損害賠償責任，
    民法第185 條第1 項前段定有明文。被告對原告損害之原因
    均有過失，為共同侵權行為人，原告自得依民法第185 條第
    1 項規定，請求被告連帶負損害賠償責任。原告得請求之項
    目及金額，分述如下：
    1.房屋損害回復原狀之修復費用：
      按負損害賠償責任者，除法律另有規定或契約另有訂定外
      ，應回復他方損害發生前之原狀，債權人得請求支付回復
      原狀所必要之費用，以代回復原狀，民法第213 條第1 項
      、第3 項分別定有明文。依系爭結構技師鑑定報告，系爭
      房屋受損之修復費用，為丁○○（系爭65號房屋）21萬3,
      162 元、丙○○（系爭69號房屋）22萬零141 元、戊○○
      （系爭71號房屋）33萬1,807 元（本院卷一，第39頁），
      被告就修復費用之金額亦不予爭執（本院卷三，第8 頁）
      ，從而原告該部分之請求，應可採信。
    2.整體房屋外觀清理與防水施作、整體建物地質改良及整體
      建物結構補強費用部分：
      (1)整體房屋外觀清理與防水施作費用部分：系爭結構技師
        鑑定該部分之金額為238 萬2,544 元（本院卷一，第40
        頁），參諸本院96年度重訴字第274 號案件（下稱系爭
        另案。系爭另案卷證資料業經提示兩造並經同意引用，
        本院卷三，第14頁背面參照）就該部分金額，另經中華
        民國建築技術學會以97年11月19日（97）鑑字第1175號
        鑑定報告書（下稱系爭建築學會鑑定報告，附於系爭另
        案卷內）鑑定為241 萬6,513 元（系爭建築學會鑑定報
        告第8 頁、附件七第2 頁。本院卷三，第11頁），原告
        僅主張以238 萬2,544 元計算之，應屬合理。
      (2)整體地質改良費用：
        系爭結構技師鑑定報告估算該部分金額為741 萬3,284
        元（本院卷一，第40頁），系爭另案所附系爭建築學會
        鑑定報告，則就該部分費用鑑定為688 萬6,672 元（系
        爭建築學會鑑定報告第8 頁、附件七第1 頁。本院卷三
        ，第12頁）。本院爰審酌系爭結構技師鑑定報告僅概算
        總金額，而未記載核算之項目及依據，而系爭建築學會
        鑑定報告則詳予載明地質改良之施工明細及各單項金額
        ，包括：地盤改良低壓灌漿574 萬3,680 元（數量為2,
        316 平方公尺，每平方公尺單價2,480 元）、其他零星
        整修34萬4,621 元、廢料清理及運什費17萬2,310 元、
        稅捐及管理費62萬6,061 元等情，認系爭建築學會鑑定
        報告較為詳實可採，故此部分費用應為688 萬6,672 元
        。
      (3)整體建物結構補強費用部分：系爭結構技師鑑定報告認
        該部分金額為81萬3,928 元，被告亦不爭執（本院卷三
        ，第9 頁）。
      (4)上開3 項鑑定結果，均係以康寧山莊全體受損戶整體計
        算，而受損戶共計14戶（即臺北市○○○路○ 段280 巷
        45弄61至87號單號部分，本院卷三，第11頁至第12頁參
        照），而非原告主張之13戶（因其中87號住戶未於系爭
        結構技師鑑定時併予鑑定，本院卷一，第32頁參照）。
        故上開3 項費用應除以14，始為每戶得請求之金額，即
        原告各得請求72萬零225元。
        *計算式：（元以下四捨五入）
        （2,382,544 ＋6,886,672 ＋813,928）÷14＝720,225
    3.房屋價值減損之損害部分：
      (1)按物被毀損時，被害人得請求賠償其物因毀損所減少之
        價額，民法第196 條定有明文，且不排除民法第213 條
        至第215 條之適用。按物經損毀後，雖經採行必要之修
        復方法，惟或因技術上之限制，未必得以回復至與原狀
        完全相同，又即使得以修復至與損毀前原物於物理上全
        然無異，仍可能因市場心理之影響，其交易價值仍與損
        毀前存在相當之落差，此等情形於市場上特重安全性之
        標的物，如房屋、汽車等，尤為明顯。系爭房屋因被告
        施工而受損，縱為裂縫之修復清理、施作防水、地質改
        良及結構補強等工程，惟系爭房屋已傾斜部分並不宜施
        作扶正工程，且為地質改良加強之施工後，要達到百分
        之百恢復原狀仍有其困難度，系爭另案卷所附之系爭建
        築學會鑑定報告業已說明綦詳（系爭建築學會鑑定報告
        第7 頁、第8 頁），從而系爭房屋之交易價值，於修復
        後仍有折損，與通常經驗並無不符。本院就折價損失部
        分，囑託遠見事務所鑑定，認定系爭房屋於無法扶正之
        情形下，其交易價值減損金額為：丁○○（系爭65號房
        屋）564 萬2,786 元、丙○○（系爭69號房屋）558 萬
        1,993 元、戊○○（系爭71號房屋）557 萬6,649 元，
        有系爭估價報告附卷可稽（本院卷二，第46頁至第127
        頁），從而，原告主張其等有如上所述之折價損失，洵
        為可採。
      (2)被告雖抗辯：系爭房屋之傾斜，僅建物部分受損，所坐
        落之基地並無何損害，遠見事務所併將土地價格列入計
        算折價損害，致其鑑定金額高出系爭另案所委託之聖明
        不動產估價師事務所（下稱聖明事務所）之鑑定結果甚
        多，遠見事務所之估價顯不合理云云。惟查，遠見事務
        所就其鑑定之依據，業以98年3 月10日98估字第031001
        號函覆稱：「依據不動產市場之交易慣例，房地結合體
        型態之不動產交易，均以房地價格合併計價出售，因損
        害造成之價格減損亦以房地總價為計算總減損金額之基
        礎」等語（本院卷二，第212 頁）；況依系爭結構技師
        報告，系爭房屋所坐落之土地須以低壓灌漿方式改良地
        質（本院卷一，第40頁），亦難逕認土地並無損害或折
        價損失。且房屋與土地法律上雖係各別不動產，惟房屋
        實際上與土地不能分離，除有地上建物得隨時拆除改建
        之情形，可能分別估定土地及房屋之價值外，房屋通常
        存在於土地達數十年，其間基地事實上無從為其他利用
        ，故不動產買賣實情上以房地為整體作為單一之交易標
        的物，統一估定買賣之價格，恆為常態。從而，房屋發
        生毀損事故，但尚非無從修護繼續使用而必須拆除之情
        形，則其房屋及基地之價值於市場上受整體之減損，於
        交易之實情上並非不合理，由是，遠見事務所以房屋及
        土地之總體價格，計算估定折價損失，即為有據。況查
        ，聖明事務所於系爭另案之初次鑑定，固未認定土地價
        格有貶損，而僅就建物交易價值貶損部分，鑑定同社區
        75號、77號、85號房屋交易價值損失分別為91萬3, 766
        元、86萬零395 元、108 萬4,414 元，惟嗣後另發函表
        示其所鑑定之同社區75號、77號、85號房屋所坐落之土
        地，經結構技師公會認定應予加固基礎地質，故土地亦
        有折價損害，而調整同社區75號、77號、85號房屋之全
        部交易損失（加計土地部分），分別為463 萬5,741 元
        、454 萬6,044 元、469 萬零920 元（系爭另案卷三，
        第155 頁至第158 頁）。亦足認遠見事務併計房屋及土
        地折價損失，與通常之鑑定方法並不相違背。
      (3)被告另抗辯：遠見事務所以「比較法」為估算之依據，
        惟其比較標的與系爭房屋之地段、層數均不相同，不能
        作為鑑估之依據云云。遠見事務所則說明：比較標的1
        、2 、3 為買賣比較標的，比較標的4 、5 、6 為收益
        比較標的（按，以上均位於臺北市內湖區），係用來求
        取系爭房屋未受損情況下之價格，上述比較標的均屬於
        鄰近地區相同類型之可比較案例，其位置、環境、建物
        樓層、面積、屋齡等個別條件之差異均依不動產估價技
        術規則加以調整計算。比較標的7 、8 、9 為工地鄰損
        或地震受損之比較案例，以作為推算本案不動產因損壞
        造成價格減損之比例，其中比較標的7 為同一標地於法
        院判決之價值減損比率，比較標的8 、9 為計算該比較
        標的在受損情形下與鄰近正常未受損不動產兩者間之價
        值減損比率（A 組與B 組比較），故三者均屬同區域同
        一案例或相近案例間之互相比較，並非跨區與本案標的
        直接比較，且A 組與B 組比較標的間個別條件之差異亦
        依不動產估價技術規則之規定予以調整等語（本院卷二
        ，第252 頁至第253 頁）。堪認遠見事務所就各該比較
        標的與系爭房屋間之個別差異均已加以調整，且無跨區
        比較之情。其估價結果並未違反不動產估價技術規則，
        應為可採。
      (4)至被告抗辯遠見事務所於鑑估時並未確實明瞭系爭房屋
        之個別傾斜率是否超過1/200 ，即逕予估價云云。遠見
        事務所亦表示：系爭房屋與鄰屋係屬同一建築基地之連
        棟建物，其傾斜狀況係依據系爭結構技師鑑定報告內容
        而認定...95 年12月19日測量結果，部分觀測點有傾斜
        加劇之現象，傾斜程度最嚴重為1/113...對購屋者而言
        ，不動產損壞之價格減損，除現實之損壞程度外，尚須
        考量未來可能惡化及遭遇地震時耐能力之安全顧慮等不
        確定因素，此種對未來不確定因素的恐懼，常遠大於對
        現況損壞的憂慮，故損害之減損金額並非與目前可見的
        損壞程度為等比例關係等語（本院卷二，第253 頁）。
        遠見事務所既已依結構技師報告所載之傾斜程度，考慮
        實際之損壞及不動產之交易常情，並依不動產估價技術
        規則而為鑑定，被告空言否認其鑑定為不可採，即無理
        由。
      (5)準此，原告主張系爭房屋經修護後，仍存有上開數額之
        折價損害，應屬有據。
六、綜上所述，丁○○得請求被告連帶賠償房屋損害回復原狀之
    修復費用21萬3,162 元、房屋外觀清理與防水施作、地質改
    良及建物結構補強費用72萬零225 元、房屋價值減損之損害
    564 萬2,786 元，共計657 萬6,173 元；丙○○得請求被告
    連帶賠償房屋損害回復原狀之修復費用22萬零141 元、房屋
    外觀清理與防水施作、地質改良及建物結構補強費用72萬零
    225 元、房屋價值減損之損害558 萬1,993 元，共計652 萬
    2,359 元；戊○○得請求被告連帶賠償房屋損害回復原狀之
    修復費用33萬1,807 元、房屋外觀清理與防水施作、地質改
    良及建物結構補強費用72萬零225 元、房屋價值減損之損害
    557 萬6,649 元，共計662 萬8,681 元。
    從而，丁○○請求被告連帶賠償657 萬6,173 元，丙○○請
    求被告連帶賠償652 萬2,359 元，戊○○請求被告連帶賠償
    662 萬8,681 元，及均自起訴狀繕本送達翌日即97年1 月16
    日起，至清償日止，按週年利率5%計算之利息，為有理由，
    應予准許。逾此部分之請求，則無理由，應予駁回。
七、兩造陳明願供擔保，聲請宣告假執行及免為假執行。經核原
    告勝訴部分並無不合，爰分別酌定相當擔保准許之。至原告
    敗訴部分，其假執行之聲請即失所附麗，應併予駁回。
八、本件事證已臻明確，兩造其餘主張舉證及所提訴訟資料，於
    判決結果不生影響，無庸一一論述，附此敘明。
九、據上論結，原告之訴為一部有理由，一部無理由，依民事訴
    訟法第79條、第85條第2 項、第390 條第2 項、第392 條，
    判決如主文。
中    華    民    國    98    年    6     月    12    日
                  民事第二庭  法  官  王怡雯
以上正本證明與原本無異。
如對本判決上訴，應於判決送達後20日內向本院提出上訴狀。
中    華    民    國    98    年    6     月    15    日
                              書記官  桂大永


司法院資訊處製作；財團法人民間司法改革基金會備份。
